臺灣彰化地方法院刑事判決　　　　　　　　　　　　　　九十一年度重訴字第六號
　　公　訴　人　臺灣彰化地方法院檢察署檢察官
　　被　　　告　庚○○
　　被　　　告　丁○○
　　　　　　　　乙○○
　　右二人共同
右被告等因殺人等案件，經檢察官提起公訴（九十一年度偵字第二四一二、二四七七
、二七九八號），本院判決如左：
        主  文
庚○○共同殺人，累犯，處無期徒刑，褫奪公權終身。
丁○○共同殺人，處有期徒刑拾肆年，褫奪公權捌年。
乙○○共同殺人，累犯，處有期徒刑拾年，褫奪公權柒年。
        事  實
一、庚○○前曾於民國九十年四月一日，因傷害案件，經本院員林簡易庭判處有期徒
    刑三月，得易科罰金確定，後於九十年九月二十五日經易科罰金執行完畢；乙○○前曾於九十年六月三十日，因毀棄損壞案件，經本院判處有期徒刑四月，得易
    科罰金確定，並於九十年八月三日經易科罰金執行完畢，詎庚○○、乙○○二人
    均猶不知悔改。因庚○○與己○○二人間有金錢糾紛，竟於九十一年三月二十六
    日下午十時許，前往其友人乙○○所經營位於彰化縣花壇鄉○○村○○路○段三
    十四號「ＱＯＯ檳榔攤」內找乙○○，適乙○○友人丁○○亦在場，三人遂於該
    處一同飲酒聊天，於言談中，庚○○臨時起意想去找己○○討債，乃邀約乙○○
    與丁○○二人一同前往以壯聲勢，並由乙○○駕駛渠所有之車牌號號Ｒ九－九一
    四七號自小客車，負載丁○○與庚○○二人，前往己○○位於彰化縣大村鄉擺塘
    村擺塘巷十一號住處。迨抵達後庚○○即先下車敲門表明欲找己○○，己○○之
    弟戊○○表示己○○不在家，庚○○不信乃在屋外喊叫，戊○○遂將門打開，此
    時在屋內甫飲酒畢之己○○父親廖漢堂即與戊○○走出屋外，庚○○表示欲向己○○索討前次替其擺平糾紛所欠債務，廖漢堂則大聲告稱沒有錢，庚○○與廖漢
    堂二人隨即發生口角爭執，庚○○見狀心有不甘乃與同行之丁○○、乙○○二人
    共同基於剝奪人之行動自由之犯意聯絡，先由庚○○以徒手施以不法腕力之方式
    ，欲將廖漢堂拉入乙○○所駕駛之自小客車內，因廖漢堂反抗不從，丁○○見狀
    即走出車外與庚○○二人將廖漢堂強押進入車內，丁○○見庚○○已將廖漢堂推
    入車內後，亦快速進入車內，庚○○與丁○○二人均坐後座，後座中間則係遭強
    押剝奪行動自由之廖漢堂，隨即庚○○則要求駕車之乙○○駕車快速駛離現場，
    而違背廖漢堂本人之自由意思，將廖漢堂載離前揭住處，剝奪廖漢堂之行動自由
    。後庚○○於車行途中，復以其與己○○間之債務糾紛問題，出言質問廖漢堂要
    如何處理，廖漢堂答稱：「錢很多，但拿新臺幣二十萬給你，沒有」等語，庚○○聞之甚感惱怒，庚○○、丁○○及乙○○三人均明知飲酒後之廖漢堂抵抗及防
    禦能力均較常人低弱，復明知人身體之胸部、頭部及腹部內有人體之重要臟器均
    無法承受重力之毆擊，詎僅因一時受廖漢堂之言詞挑釁怒不可遏，竟於剝奪廖漢
    堂行動自由之行為持續中，復共同基於殺害廖漢堂之犯意聯絡，由坐在後座之庚○○、丁○○二人，以拳頭及手肘猛力圍毆、撞擊廖漢堂之胸、腹部數下，且此
    時庚○○、丁○○、乙○○三人均明知因遭重擊無力反抗之廖漢堂有因傷重死亡
    之危險，如繼續予以毆擊必將更致之於死亡之結果，然庚○○、丁○○、乙○○
    三人竟猶不罷手，嗣乙○○將車開至夜間人車稀少之彰化縣大村鄉擺塘村擺塘橫
    巷十二號前橋上（橫跨員林大排水溝）時，庚○○即命乙○○停車於橋上，隨即
    由庚○○將已全無反抗力之廖漢堂拖下前揭車輛，而丁○○及乙○○二人亦下車
    接應，並由乙○○在旁把風確認四處無人，再由庚○○以手重毆廖漢堂，且以腳
    重踢廖漢堂之身體胸部、腹部及頭部多次，丁○○並以手及腳毆擊廖漢堂之胸部
    及腹部數次，時間長達五分鐘之久，致使廖漢堂因而受有右眼角充血、左前額及
    左顳部有挫傷三處（二Ｘ一公分、０．五Ｘ０．五公分、四Ｘ一．五公分）、左
    顳部凹陷、左頂骨區頭皮下出血三Ｘ二公分、腹上部延伸左腹部斜線形十五Ｘ十
    一公分擦傷和併同處骨骨折（即右邊二、七、八、九線狀斷裂，伴有出血現象；
    左邊第三至第九線斷裂，伴有出血現象）、左乳房下緣四Ｘ二公分表淺性瘀傷、
    右腹下部十三Ｘ二公分瘀傷、胸骨下緣皮下血腫九Ｘ六公分、右肩峰部二Ｘ二公
    分擦傷、左肩峰部、左肩胛上部九Ｘ十公分擦傷、下腰椎部九Ｘ五公分擦傷等之
    傷害，迨庚○○、丁○○、乙○○三人見廖漢堂因傷重呻吟、哀嚎而陷入半昏迷
    狀態，身體猶抽慉顫抖中，庚○○見狀乃以雙手拉住廖漢堂之肩部，欲將廖漢堂
    丟入員林大排水溝中，在拖拉之際，廖漢堂所穿著之內衣被庚○○扯落，丁○○
    因見庚○○獨力無法將廖漢堂丟下排水溝，乃速趨前抬起廖漢堂之雙腳，由庚○○、丁○○二人合力將廖漢堂丟入該排水溝中，廖漢堂因已陷半昏迷乏自救能力
    而溺水窒息死亡，後即由乙○○駕車搭載丁○○、庚○○三人逃逸，庚○○事發
    後並委託事先不知情之友人曹志銘前往現場欲確認廖漢堂是否已經死亡，庚○○
    、丁○○、乙○○三人並即四處逃亡，嗣九十一年三月二十七日下午十二時十五
    分許，蔡素秋將家中食用剩餘物拿至放置上開排水溝旁之收集剩餘物水桶處傾倒
    時，發現廖漢堂之屍體乃報警處理，經警通知廖漢堂之子戊○○前來說明事發經
    過後，知悉庚○○涉有重嫌，並循線於九十一年四月十二日下午八時三十分許，
    在嘉義縣中埔鄉○○路二一四號檳榔處檳榔攤前將庚○○拘提到案，經庚○○於
    警訊供述共犯丁○○、乙○○二人後，丁○○、乙○○始於九十一年四月十四日
    出面向警方投案而獲悉上情。
二、案經廖漢堂之家屬丙○○（為廖漢堂已離婚仍同住之妻子）、廖漢堂之子己○○
    、戊○○訴由彰化縣警察局員林分局報請臺灣彰化地方法院檢察署檢察官相驗後
    偵查起訴。
        理  由
一、訊據被告庚○○、丁○○、乙○○三人對於右揭時間至被害人廖漢堂家中，嗣並
    將被害人強押上車載至彰化縣大村鄉擺塘村擺塘橫巷十二號前之橋上一情固均坦
    承不諱，惟均矢口否認有何殺人及妨害自由等之犯行，被告庚○○辯稱：伊只是
    找被害人談錢的事情，押他上車並無要傷害及殺害他的意思，伊將被害人丟入水
    溝時，也沒有要殺他的意思，伊只是要給廖漢堂教訓云云；被告丁○○另辯稱，
    伊並未押廖漢堂上車，亦未打他，也沒有與庚○○合力將廖漢堂丟下排水溝內，
    伊不知道庚○○要把廖漢堂丟下排水溝，是伊在聽到水聲後才知道庚○○把廖漢
    堂丟下去云云。被告乙○○則辯稱：伊本來並不知道被告庚○○要做什麼，後來
    他們（指庚○○及廖漢堂）在車上吵起來，而且因為庚○○很兇，且有喝酒怕被
    被告庚○○報復，所以不敢阻止庚○○云云。惟查：
（一）被害人廖漢堂係由被告庚○○強押上車，同案被告丁○○亦在旁協助強押上車
      一情，業據同案被告乙○○及庚○○於警、偵中及本院審理時供述明確（其中
      同案被告庚○○於本院九十一年七月二十二日審判筆錄中有更為明確之供述）
      ，核與證人即在場之目擊者戊○○於檢察官偵訊中及本院訊問時所證稱：丁○○有將被害人押上車等詞相符【詳見九十一年度偵字第二四一二號偵查卷第三
      十一頁（經檢察官當庭提示被告詹勝圍之相片供指認）及本院九十一年六月十
      九日訊問筆錄】，足認被告詹勝圍上開所辯伊沒有幫助將死者拖上車一情，要
      無可採。又刑法上所謂共同正犯之意思聯絡，並不限於事前有所協議，其於行
      為當時，基於相互之認識，以共同犯罪之意思參與者，亦無礙於共同正犯之成
      立；且其表示之方法，亦不以明示通謀為必要，即相互間有默示之合致，亦無
      不可（最高法院七十三年度臺上字第一八八六、二三六四號判例意旨參照），
      參以被告庚○○於警訊中亦供稱：「－－他爸爸（指死者）在客廳喝酒即與我
      吵起來，我就強拉到外面路旁並押上車，他爸廖漢堂反抗時圍勝即下車幫忙強
      押，當時國政也跑出來制止，但我已把廖漢堂押上車，乙○○急速將車開沿擺
      塘巷往北上方向走－－」等語（詳見被告庚○○九十一年四月十二日下午十一
      時三十分起至九十一年四月十三日下午一時四十分止之警訊筆錄），足徵被告
      庚○○、丁○○、乙○○三人間均具有共同剝奪人之行動自由之犯意聯絡無誤
      。
（二）又殺人與傷害致死之區別，應以有無殺意為斷，即在加害人下手加害時有無死
      亡之預見，被害人受傷處所是否為致命部位，輕重如何，均為供認定有無殺意
      之參考。復查頭部、胸部及腹部內均存有人體重要之臟器為人體生命之中樞，
      此係眾所週知之常識，且依本件死者廖漢堂所受傷害之部位分佈於頭部、胸部
      及腹部：即廖漢堂受有右眼角充血、左前額及左顳部有挫傷三處（二Ｘ一公分
      、０．五Ｘ０．五公分、四Ｘ一．五公分）、左顳部凹陷、左頂骨區頭皮下出
      血三Ｘ二公分）、腹上部延伸左腹部斜線形十五Ｘ十一公分擦傷和併同處骨骨
      折（即右邊二、七、八、九線狀斷裂，伴有出血現象。左邊第三至第九線斷裂
      ，伴有出血現象）、左乳房下緣四Ｘ二公分表淺性瘀傷、右腹下部十三Ｘ二公
      分瘀傷、胸骨下緣皮下血腫九Ｘ六公分、右肩峰部二Ｘ二公分擦傷、左肩峰部
      、左肩胛上部九Ｘ十公分擦傷、下腰椎部九Ｘ五公分擦傷等之傷害，參酌以死
      者身上之四肢（不包括死後傷）不僅無任何抵抗傷，亦查無任何屬警告意味之
      傷痕，此有勘驗筆錄、相驗屍體證明書、驗斷書（包括全身正反面傷害示意圖
      ）、中山醫學大學附設醫院病理科解剖鑑定報告書及死者照片等在卷可參，被
      告庚○○、丁○○二人如無殺人之故意，焉會集中力道朝人體最重要之生命中
      樞（即被害人胸、腹部）毆擊數下（此即證人法醫蔡崇弘於本院九十一年七月
      五日訊問時所結證稱：「本件每根一斷裂肋骨都有出血的現象，出血處表示各
      有一個集中點的力道在這裡，有可能是被毆擊，應該是有一個力量集中點，才
      會造成這種現象（法官問：是否要猛力毆擊，才會造成這樣肋骨斷裂的情形？
      ）」，並致肋骨多根在體內斷裂，故要難謂被告庚○○、丁○○二人於下手之
      時無殺人之故意。又依被害人廖漢堂在車內遭被告庚○○、丁○○二人毆打後
      ，已無自主行動之自由應無可疑（此由被害人身上四肢部位均無抵抗傷，且在
      橋上下車時係由被告庚○○所拖出即可證明），是以被告庚○○、丁○○、乙○○三人如僅止於一般尋仇滋事欲傷害被害人廖漢堂而已，則此時被告三人當
      可罷手，而被告三人竟於車內毆打被害人後（衡情車內空間較小被害人所受之
      傷害應會較輕），猶不思停手，進而合謀以車載至深夜時分鮮少有人經過之彰
      化縣大村鄉擺塘村擺塘橫巷十二號前橋上（橫跨員林大排水溝），被告庚○○
      、丁○○、乙○○三人並均下車（依被告丁○○於九十一年四月十四日下午六
      時二十分起至九十一年四月十五日上午十一時四十分止之警訊筆錄中，即明確
      指認被告乙○○也有下車看庚○○把死者丟入水溝內無訛），並由被告庚○○
      、丁○○二人繼續下手痛毆死者身體重要部位達五分鐘之久，後再由渠二人合
      力將被害人廖漢堂抬至排水溝邊丟下，且被告乙○○更見死者廖漢堂在被丟下
      排水溝前，猶呻吟、哀嚎、身體並抽慉顫抖中（此詳見被告乙○○於九十一年
      四月十四日下午五時四十五分起至九十一年四月十五日上午十一時二十四分止
      之警訊筆錄內：當時我有聽到死者在呻吟、哀嚎的聲音、身體也在顫抖著，庚○○和丁○○就把死者丟入排水溝內，由此亦足見被告乙○○在橋上時確有下
      車無誤），最後終致被害人因溺水窒息而死亡，由此可見被告三人於將死者強
      押上車後，並在剝奪廖漢堂行動自由之行為持續中因一時受廖漢堂之言詞挑釁
      時，原即有意致被害人於死無疑，惟渠等所以繼續挾持被害人至上開彰化縣大
      村鄉擺塘村擺塘橫巷十二號前橋上，無非為圖掩滅殺人罪證，避人耳目而已。
      綜上可知，被告賴政堂、丁○○、乙○○三人自將死者強押者上車後，並在剝
      奪廖漢堂行動自由之行為持續中因一時受廖漢堂之言詞挑釁時，即共同具有故
      意殺人之意圖甚明，是被告三人上開所辯渠等並無殺人之意思云云；被告丁○○、乙○○二人所另辯並未參與殺人之行為云云，核皆與事實不符，均無可採
      信。
（三）再按刑事訴訟以發見真實為目的，共同被告就同一事實之一部或全部所為不利
      於己之陳述，互有出入時，應本於事實審法院之職權詳為調查，斟酌各方面之
      情形，依自由心證判斷其孰為可信，不得因彼此陳述偶有紛歧，即全部予以捨
      棄；又被告、被害人或證人之陳述有部分前後不一致或相互間有所歧異時，究
      竟何者為可採，何者為不足採，法院原得本其自由心證予以斟酌取捨，非謂一
      有不符或歧異，即應認其全部供述均為不可採信，最高法院著有四十七年度台
      上字第一五七八號判例、七十八年度台上字第一四六九號判決可資參照。本件
      被告庚○○、丁○○、乙○○三人均在場參與將被害人廖漢堂丟入排水溝內之
      行為，已如前述，甚且被告乙○○更見死者廖漢堂在被丟下排水溝前猶呻吟、
      哀嚎，身體並抽慉顫抖中，詎渠三人明知被害人在遭毆打後因已陷於半昏迷乏
      自救能力，並遭丟入大排水溝內，如不及時救護必有生命危險，被告三人等竟
      仍未以所駕駛之自小客車載送加以救護送醫，或通知警消單位前來處理急救，
      反係駕車逃之夭夭，置被害人廖漢堂於不顧，綜上顯見被告三人均具有共同殺
      人致死之故意無誤。此外，復有現場照片、車輛照片數幀等卷可證，綜上諸情
      ，本件被告庚○○、丁○○、乙○○三人所犯以非法方法剝奪他人行動自由及
      殺人既遂之事證明確，被告三人之犯行均洵堪認定。
二、按殺人行為之傷害事實，除先只有傷害人之故意，嗣後始另行起意殺人者應併合
    論罪外，當然吸收於殺人行為之內（最高法院二十三年上字第二七八三號判例意
    旨參照）。故核被告庚○○、丁○○、乙○○三人所為，均係犯刑法第二百七十
    一條第一項之普通殺人罪及同法第三百零二條第一項之以非法方法剝奪他人行動
    自由罪（公訴人起訴書均漏引第一項，又公訴人認被告庚○○、丁○○二人所為
    刑法第三百零二條第一項之以非法方法剝奪他人行動自由罪部分牽連犯有刑法第
    二百七十七條第一項之普通傷害罪，揆諸前揭判例說明，容有誤會，附此敘明）
    。被告三人間，就普通殺人及剝奪廖漢堂行動自由部分，均有犯意之聯絡及行為
    之分擔，均為共同正犯。又被告三人上開所犯普通殺人罪與剝奪他人行動自由罪
    間，有方法結果之牽連關係，為牽連犯，應依刑法第五十五條之規定，從較重之
    刑法第二百七十一條第一項之普通殺人罪處斷。又被告丁○○、乙○○二人所共
    犯殺人罪部分，雖未據公訴人提起公訴，然本院認被告丁○○、乙○○所共犯殺
    人罪部分與經檢察官據以提起公訴之刑法第三百零二條第一項之以非法方法剝奪
    他人行動自由罪二罪間，具有方法結果之牽連犯關係，屬裁判上一罪之關係，基
    於審判不可分之原則，本院自得一併予以審究之，併予敘明。又公訴人認被告庚○○所犯上開刑法第二百七十一條第一項之普通殺人罪及同法第三百零二條第一
    項之以非法方法剝奪他人行動自由罪，二罪間係犯意各別，罪名互異，為數罪併
    罰，亦容有誤會，併此敘明。末查，被告庚○○前曾於九十年四月一日，因傷害
    案件，經本院員林簡易庭判處有期徒刑三月，得易科罰金確定，後於九十年九月
    二十五日經易科罰金執行完畢；另被告乙○○前曾於九十年六月三十日，因毀棄
    損壞案件，經本院判處有期徒刑四月，得易科罰金確定，並於九十年八月三日經
    易科罰金執行完畢，分別有臺灣高等法院被告全國前案紀錄表及臺灣彰化地方法
    院檢察署刑案資料查註紀錄表各二份附卷可稽，被告庚○○、乙○○二人各於有
    期徒刑執行完畢後五年以內再犯本件有期徒刑以上之罪，為累犯，均應依刑法第
    四十七條規定，加重其刑（惟被告庚○○、乙○○二人所犯刑法第二百七十一條
    第一項之普通殺人罪之法定本刑為死刑及無期徒刑部分，依法不得加重，故僅就
    法定本刑死刑、無期徒刑部分以外之其餘部分加重其刑）。爰審酌被告庚○○、
    丁○○、乙○○三人平日之素行，被告三人與被害人廖漢堂間素無何怨隙，竟僅
    因被告三人一時之衝動，即突發殺機，泯滅人性，視人命為無物，又被告三人公
    然於馬路上毆打行兇復將人丟棄於排水溝內殺害，且以死者所受之傷害程度判斷
    （特別係腹上部延伸左腹部斜線形十五Ｘ十一公分擦傷和併同處骨骨折，即右邊
    二、七、八、九線狀斷裂，伴有出血現象。左邊第三至第九線斷裂，伴有出血現
    象），顯見被告庚○○、丁○○二人下手之猛，行兇手段殘忍，及被告三人以剝
    奪他人生命之方式行兇，對社會治安、人群道義所生之危害甚巨，而被告三人正
    值年輕力壯之年，竟不思上進，共同以徒手之方式重毆他人並將之丟棄於水溝內
    致人死亡，足見渠三人惡性之深重，若以一般之監獄短期教化顯不足以改變渠三
    人之惡性，又被告三人犯後迄今均未與被害人廖漢堂家屬達成民事和解賠償損害
    與被告三人於本院審理時猶多方設詞圖卸刑責均無見絲毫之悔意等一切情狀，分
    別從重量處如主文所示之刑，被告庚○○並依刑法第三十七條第一項之規定宣告
    褫奪公權終身。又本件被告丁○○、乙○○二人所犯係殺人之重罪，依犯罪之性
    質本院認為均有褫奪公權之必要，爰併宣告被告丁○○褫奪公權八年；另被告乙○○褫奪公權七年，以示懲儆。
三、至警方查扣之車牌號碼Ｒ九－九一四七號自小客車一部，雖係共犯被告乙○○所
    有，然因非屬專供用以充為犯罪所用之物，又非屬違禁物，再衡以比例原則，爰
    不予宣告沒收，併此敘明。
四、又被告庚○○另涉於九十一年三月十六日下午九時許，強押並毆打李明昌，而另
    涉犯妨害自由等犯行（由本院另以九十一年度訴字第七三六號案件審理，並於九
    十一年八月五日判處有期徒刑一年六月在案），被告庚○○於本院審理時供承：
    強押及毆打李明昌後，並沒有想過要再押人，九十年三月二十六日係因與被害人
    廖漢堂起口角，始臨時起意強拉廖漢堂上車並毆打廖漢堂等語，足認被告庚○○
    強押並毆打李明昌所涉妨害自由等犯行，與本案並無裁判上一罪之關係，附此敘
    明。
據上論斷，應依刑事訴訟法第二百九十九條第一項前段，刑法第二十八條、第二百七
十一條第一項、第三百零二條第一項、第五十五條、第四十七條、第三十七條第一項
、第二項，罰金罰鍰提高標準條例第一條前段，判決如主文。
本案經檢察官甲○○到庭執行職務。
中      華      民      國      九十一      年      八      月    五    日
                                  臺灣彰化地方法院刑事第三庭
                                      法      官  李  雅  俐
右正本證明與原本無異。
如不服本判決，應於判決送達後十日內向本院提出上訴狀（須附繕本），上訴於臺灣
高等法院臺中分院。
告訴人或被害人對於判決如有不服具備理由請求檢察官上訴者，其上訴期間之計算係
以檢察官收受判決正本之日期為準。
                                      法院書記官  莊  何  江
中      華      民      國      九十一      年      八      月   十二   日
附錄論罪科刑法條：
中華民國刑法第二百七十一條第一項：
殺人者，處死刑、無期徒刑或十年以上有期徒刑。
刑法第三百零二條第一項：
私行拘禁或以其他非法方法，剝奪人之行動自由者，處五年以下有期徒刑、拘役或三
百元以下罰金。
